臺灣高雄地方法院刑事判決　　　　　 96年度交簡上字第168號
上　訴　人
即　被　告　乙○○
上列上訴人因過失傷害案件，不服本院交通法庭96年度交簡字第
507 號中華民國96年3 月30日第一審判決（聲請簡易判決處刑案
號：臺灣高雄地方法院檢察署96年度偵字第205 號），提起上訴
，本院管轄之第二審合議庭判決如下：
    主  文
原判決撤銷。
乙○○因過失傷害人，處拘役參拾日，如易科罰金，以新臺幣壹
仟元折算壹日，減為拘役拾伍日，如易科罰金，以新臺幣壹仟元
折算壹日。緩刑貳年。
    事  實
一、乙○○領有小型車駕照，於民國95年11月16日20時20分許，
    自高雄縣大社鄉○○路293 之3 號住處駕駛車牌號碼R5-091
    0 號自小客車由西向東方向倒車時，明知應顯示倒車燈光或
    手勢後，謹慎緩慢後倒，並應注意其他車輛、行人，及應注
    意車後之狀況，而當時天候晴、夜間有照明、一般車道、路
    面鋪裝柏油、乾燥、無缺陷、視距良好，並無不能注意之情
    事，竟疏於注意及此，撞及在該車後方即三民路248 號前，
    正牽著車牌號碼QZQ-079 號輕型機車倒車之丙○○○，致丙
    ○○○人車倒地並受有左肩、左肘及手腕疼痛之傷害。乙○
    ○肇事後，經高雄縣政府警察局仁武分局交通事故處理小組
    警員郭力豪據報前往現場處理，尚未發覺犯罪嫌疑人之前，
    坦承其為肇事人而自首犯罪，並願接受裁判。
二、案經丙○○○訴請臺灣高雄地方法院檢察署檢察官偵查後聲
    請簡易判決處刑。
    理  由
壹、程序方面
一、證人即告訴人丙○○○於警詢中之陳述有證據能力：
    按被告以外之人於審判外之陳述雖不符刑事訴訟法第159 條
    之1 至之4 等4 條之規定，而經當事人於審判程序同意作為
    證據，法院審酌該言詞陳述或書面陳述作成時之情況，認為
    適當者，亦得為證據；當事人、代理人或辯護人於法院調查
    證據時，知有刑事訴訟法第159 條第1 項不得為證據之情形
    ，而未於言詞辯論終結前聲明異議者，視為有前項之同意，
    同法第159 條之5 定有明文。本件證人丙○○○遭被告駕車
    撞傷之事實，曾於警詢中為陳述，其性質雖屬傳聞證據，且
    查無符合同法第159 條之1 至之4 等前4 條之情形，惟證人
    丙○○○所為之上開警詢筆錄之內容，業經公訴人及被告於
    本院審判程序同意作為證據，審理時提示並告以要旨，經公
    訴人及被告表示意見，已知上述筆錄乃傳聞證據，且均未於
    言詞辯論終結前對該等筆錄內容異議，依上開規定，是證人
    丙○○○於警詢中之證言應具有證據能力。
貳、實體方面
一、訊據上訴人即被告乙○○固坦承有於上揭時、地與告訴人丙
    ○○○發生車禍之事實，惟矢口否認有何過失傷害犯行，辯
    稱：告訴人於本件車禍並未受傷云云。
二、經查：
  (一)被告乙○○於95年11月16日20時20分許，駕駛車牌號碼R5-0
    910 號自小客車，自高雄縣大樹鄉○○路293 之3 號前由西
    往東方向倒車時，在同路段248 號撞及正牽著車牌號碼QZQ-
    079 號機車之告訴人，致告訴人人車倒地之事實，此經被告
    乙○○迭於警詢、偵查及本院審理時坦承不諱，核與告訴人
    丙○○○於警詢中之指訴相符（警卷第5 頁至第7 頁），並
    有道路交通事故現場圖、道路交通事故調查報告表(一)(二)各1
    份、照片4 張附卷可稽（警卷第10頁至第12頁、第15頁）。
  (二)被告乙○○雖辯稱：倒車當時時速很慢，如此輕微互撞，豈
    會造成告訴人受傷，告訴人稱其受傷疑有不實云云，惟告訴
    人牽機車倒車時遭被告駕駛之自小客車倒車撞及致人車倒地
    ，被告下車看到告訴人時，告訴人已是坐在地上一情，業經
    被告乙○○於警詢及本院審理中供述屬實，而告訴人至醫院
    主訴車禍後左肩、左肘及手腕疼痛，亦有健仁醫院96年6 月
    28日健仁字第0960000201號函在卷可憑（本院卷第21頁），
    本院審酌告訴人遭被告駕駛之自小客車撞及，縱使當時被告
    駕駛之自小客車時速非快，然此撞擊力既造成告訴人跌坐在
    地，足見當時事故發生時之撞擊力非輕，而一般人倒地摔落
    時，人體本能反應為手部先著地支撐，以減少身體其他重要
    部位受傷之可能，告訴人既因突遭外力撞及跌倒在地，而後
    感覺左肩、左肘及手腕疼痛，自係此種突發性的撞擊使告訴
    人跌坐在地時，上開部位之肌肉或韌帶等軟組織受到機械性
    之傷害，是告訴人指稱左肩、左肘及手腕疼痛，尚合情理。
  (三)按倒車時，應顯示倒車燈光，或由駕駛人表示左臂平伸，手
    掌向後並前後擺動之手勢；顯示倒車燈光或手勢後，謹慎緩
    慢後倒，並應注意其他車輛及行人，道路交通安全規則第91
    條第5 款、第110 條第3 款規定甚明。被告既考領有普通小
    型車駕駛執照，此有上開道路交通事故調查報告表(二)可查，
    對於上開規定自應知悉甚詳，而當時天候晴、夜間有照明、
    一般車道、路面鋪裝柏油、乾燥、無缺陷、視距良好，且依
    被告之智識、能力亦無不能注意之情事，竟疏於注意及此，
    於倒車時疏未注意後方之車輛，致被告避煞不及而發生車禍
    ，其駕駛行為顯有過失，應堪認定。告訴人所受之傷害既係
    因被告之過失行為所造成，二者間自有相當因果關係。
三、核被告乙○○所為，係犯刑法第284 條第1 項前段之過失傷
    害罪。被告於肇事後主動向前往現場處理，尚不知肇事者為
    何人之高雄縣政府警察局仁武分局交通事故處理小組警員郭
    力豪坦承肇事，並願接受裁判一節，有本院公務電話紀錄查
    詢表1 份在卷可查，其所為符合刑法自首要件，應依刑法第
    62條前段規定減輕其刑。
四、原審以本件事證明確，據以論罪科刑，固非無見。惟查(1)原
    判決未予審酌被告行為後自首之事實，尚有未洽；(2)被告犯
    罪後，中華民國96年罪犯減刑條例於96年7 月16日公布施行
    ，被告犯罪行為時間，在96年4 月24日以前，核符同條例第
    2 條第1 項第3 款規定，應減其宣告刑二分之一，原審判決
    未及援引上開條例減刑，亦有未妥。被告上訴意旨，否認告
    訴人受有傷害，雖無理由，惟原判決既有上開可議，自應由
    本院將原判決撤銷改判。爰審酌被告駕駛車輛，本應謹慎注
    意，以維自身及其他參與道路交通者之安全，竟因疏未遵守
    道路交通安全規則，而肇事致人受傷，惟被告已與告訴人和
    解，賠償告訴人損害等一切情狀，量處如主文第2 項所示之
    刑，並諭知如易科罰金之折算標準，又查被告犯罪行為時間
    ，在96年4 月24日以前，核符中華民國96年罪犯減刑條例第
    2 條第1 項第3 款規定，應減其宣告刑二分之一如主文所示
    ，並諭知易科罰金之折算標準。
五、被告未曾因故意犯罪受有期徒刑以上刑之宣告，僅因一時疏
    忽，致罹刑典，且業與告訴人達成民事和解，賠償所受損害
    ，此有本院準備程序筆錄1 份在卷足憑（本院卷第27頁），
    信被告經此偵審程序及刑之宣告後，應知警惕而無再犯之虞
    ，本院因認暫不執行其刑為當，併予以宣告緩刑2 年，用啟
    自新。
據上論斷，應依刑事訴訟法第455 條之1 第1 項、第3 項、第36
9 條第1 項、第364 條、第299 條第1 項前段，中華民國96年罪
犯減刑條例第2 條第1 項第3 款、第7 條、第9 條，刑法第284
條第1 項前段、第62條前段、第41條第1 項前段、第74條第1 項
第1 款，刑法施行法第1 條之1 ，判決如主文。
本案經檢察官甲○○到庭執行職務。
中　　華　　民　　國　　96　　年　　9 　　月　　18　　日
                  交通法庭審判長法　官  黃三友
                                法  官  林永村
                                法  官  林芳華
以上正本證明與原本無異。
不得上訴。
中　　華　　民　　國　　96　　年　　9 　　月　　18　　日
                                書記官  黃靖媛
附錄本案論罪科刑法條
第284條第1項
因過失傷害人者，處6 月以下有期徒刑、拘役或500 元以下罰金
，致重傷者，處1 年以下有期徒刑、拘役或500 元以下罰金。
